臺灣高等法院刑事判決
111年度上訴字第1339號
上  訴  人  
即  被  告  程文男


                  
                     
上列上訴人即被告因傷害案件，不服臺灣新北地方法院110年度
訴字第1191號，中華民國111年2月22日第一審判決（起訴案號：
臺灣新北地方檢察署110年度調偵字第1186號），提起上訴，本
院判決如下：
    主  文
原判決撤銷。
程文男犯傷害罪，處拘役參拾日，如易科罰金，以新臺幣壹仟元
折算壹日。緩刑貳年。 
    事  實
一、程文男係址設新北市○○區○○街000號之尚興車業行負責人，
    其於民國109年9月30日13時許，在尚興車業行內，因不滿送
    貨到場之林○臣未送齊機車材料，而與之發生爭執，乃基於
    傷害人身體之犯意，以左手掐住林○臣脖子，再緊接以右手
    揮拳毆打其左耳，致其受有左側耳鈍傷之傷害。　　　
二、案經林○臣訴由新北市政府警察局中和分局報請臺灣新北地
    方檢察署檢察官偵查起訴。
    理  由
一、證據能力
㈠按被告以外之人於審判外之陳述，雖不符前4條（刑事訴訟法第
  159條之1至第159條之4）之規定，而經當事人於審判程序同意
  作為證據，法院審酌該言詞陳述或書面陳述作成時之情況，認
  為適當者，亦得為證據；當事人、代理人或辯護人於法院調查
  證據時，知有第159條第1項不得為證據之情形，而未於言詞辯
  論終結前聲明異議者，視為有前項之同意，刑事訴訟法第159
  條之5第1項、第2項分別定有明文。立法意旨在於傳聞證據未
  經當事人之反對詰問予以核實，原則上先予排除，惟若當事人
  已放棄反對詰問權，於審判程序中表明同意該等傳聞證據可作
  為證據，或於言詞辯論終結前未聲明異議，基於尊重當事人對
  傳聞證據之處分權，及證據資料愈豐富，愈有助於真實發見之
  理念，且強化言詞辯論主義，使訴訟程序得以順暢進行，上開
  傳聞證據亦均具有證據能力。查本判決所引被告以外之人於審
  判外之供述證據，因檢察官、上訴人即被告程文男於本院準備
  程序、審理時對於該等證據均未爭執證據能力（見本院卷第39
  、63頁），且迄至言詞辯論終結前均未聲明異議，本院審酌上
  開供述證據資料製作時之情況，並無違法不當及證明力明顯過
  低之瑕疵，認以之作為證據應屬適當，復經本院依法踐行調查
  證據之程序，揆諸前開規定，本院認該證據具有證據能力。
㈡另本判決所援引認定被告犯行之非供述證據，檢察官、被告於
  本院準備程序、審理時亦均未爭執證據能力（見本院卷第39、
  63至64頁），且無證據證明係公務員違背法定程序所取得，亦
  無顯有不可信之情況或不得作為證據之情形，復經本院依法踐
  行調查證據之程序，自均具有證據能力。
二、認定事實所憑之證據及理由
    上開事實，業據被告於本院審理時坦承不諱（見本院卷第62
    、66頁），並經證人即告訴人林○臣於警詢、偵查及原審審
    理時證稱：當天被告不滿我貨品沒送齊，先口出惡言，我向
    他解釋原因，他不聽又繼續辱罵，甚至表示他可能要動手之
    類的，我就告訴他「那你就動手啊」，被告聽完就衝過來，
    先用左手用力推我鎖骨下方胸部處，再向上掐住我脖子，我
    本能用雙手抓住被告左手，被告立刻以右手握拳揮擊我左耳
    及左臉頰處1下，當下我就覺得左耳很痛，即掙脫被告左手
    控制，接著就有在場勸架的人把我拉離開；事後當下我就有
    跟公司反映，但公司要我繼續把貨送完，所以我是等到當天
    送完貨後才去驗傷等語明確（見偵卷第6頁反面、19頁反面
    、原審訴字卷第92、93、109至113頁），並有原審審理時依
    告訴人指訴所拍攝，模擬當天被告攻擊告訴人之先後舉動、
    相對位置、攻擊部位之照片5張在卷可稽（見原審訴字卷第1
    50至152頁），復有告訴人於案發當晚即就醫，載明其受有
    左側耳鈍傷之衛生福利部雙和醫院109年9月30日診斷證明書
    、載明「林○臣所受傷害自外觀上肉眼可見輕微紅腫」等情
    之衛生福利部雙和醫院111年1月17日雙院歷字第1110000589
    號函文各1份在卷可憑（見偵卷第14頁、原審訴字卷第85頁
    ），足認被告前開任意性自白與事實相符，堪以採信。本件
    事證明確，被告犯行堪以認定，應依法論科。
三、核被告所為，係犯刑法第277條第1項之傷害罪。
四、撤銷改判之理由
㈠原審審理後，認被告傷害犯行事證明確，據以論罪科刑，固非
  無見。然按刑罰之量定，固屬法院自由裁量之職權行使，惟刑
  事審判之量刑，旨在實現刑罰權之分配的正義，故法院對科刑
  判決之被告量刑，應符合罪刑相當原則，使罰當其罪，以契合
  人民之法律感情。此所以刑法第57條明定科刑時應審酌一切情
  狀，尤應注意該條所列各款情形，以為科刑輕重之標準（最高
  法院95年度台上字第1779號判決意旨參照）。再法院對於被告
  之量刑，亦應受比例原則與平等原則等一般法律原則之支配，
  以期達成客觀上之適當性、相當性與必要性之價值要求；又行
  為人犯後是否恢復原狀或與被害人（告訴人）達成和解，及其
  後是否能確實履行和解條件，以彌補被害人（告訴人）之損害
  ，攸關於法院判決量刑之審酌，且基於「修復式司法」理念，
  國家亦有責權衡被告接受國家刑罰權執行之法益與確保被害人
  （告訴人）損害彌補之法益，務必使二者間在法理上力求衡平
  。查被告於111年5月12日在原審法院民事庭與告訴人達成和解
  ，於111年5月13日依約給付告訴人新臺幣（下同）5千元，有
  原審法院和解筆錄影本（見本院卷第49、51頁）、告訴人陳報
  狀（見本院卷第33頁）、被告提出之自動櫃員機交易明細表等
  附卷可參（見本院卷第69頁），被告於本院審理時復已對事實
  欄所示犯行坦承不諱，原審未及審酌被告已與告訴人達成和解
  ，賠償告訴人並徵得告訴人諒解，亦未及衡酌被告於本院坦承
  犯行，是被告犯後態度與原審判決時難謂相同，原審就此與被
  告犯罪後態度之科刑輕重有關之事項均未及審酌，顯與本院審
  酌科刑之情狀有所不同，刑度難謂允當，尚有未洽。原判決既
  有前述量刑未及審酌之情，被告以請求從輕量刑、希望可以緩
  刑為由提起上訴（見本院卷第38、62頁），為有理由，原判決
  自屬無可維持，應由本院予以撤銷改判。
㈡量刑
  爰以行為人之責任為基礎，審酌被告未能控制情緒，循理性方
  式、合法途徑解決爭端，出手傷人導致告訴人受有左側耳鈍傷
  之傷害，於原審否認犯行、於本院坦承犯行，並已賠償告訴人
  之犯後態度，暨被告係與告訴人發生爭端乃情緒激動致一時失
  慮，兼衡被告之家庭、生活情形、經濟狀況、智識程度、無前
  科之素行，及其犯罪之手段、動機、目的等一切情狀，量處如
  主文第2項所示之刑，併諭知易科罰金之折算標準。
五、緩刑宣告
  按刑法第74條第1項規定：「受2年以下有期徒刑、拘役或罰金
  之宣告，而有下列情形之一，認以暫不執行為適當者，得宣告
  2年以上5年以下之緩刑，其期間自裁判確定之日起算：一、未
  曾因故意犯罪受有期徒刑以上刑之宣告者」。其刑事政策上之
  目的，除為避免短期自由刑之弊害，使不至於在監獄內感染或
  加深犯罪之惡習，甚至因此失去職業、家庭而滋生社會問題，
  並有促使行為人能引為警惕，期使自新悔悟，而收預防再犯之
  效。次按法院對於具備緩刑條件之刑事被告，認為以暫不執行
  刑罰為適當者，得宣告緩刑，為刑法第74條所明定，至於暫不
  執行刑罰之是否適當，則由法院就被告有無累犯之虞，及能否
  由於刑罰之宣告而策其自新等一切情形，依其裁量定之。又行
  為經法院評價為不法之犯罪行為，且為刑罰科處之宣告後，究
  應否加以執行，乃刑罰如何實現之問題。依現代刑法之觀念，
  在刑罰制裁之實現上，宜採取多元而有彈性之因應方式，對於
  有改善可能者，其刑罰執行與否，則應視刑罰對於行為人之作
  用而定。倘認有以監禁或治療謀求改善之必要，固須依其應受
  威嚇與矯治之程度，而分別施以不同之改善措施（入監服刑或
  在矯治機關接受治療）；反之，如認行為人對於社會規範之認
  知並無重大偏離，行為控制能力亦無異常，僅因偶發、初犯或
  過失犯罪，刑罰對其效用不大，祇須為刑罰宣示之警示作用，
  即為已足，此時即非不得緩其刑之執行，並藉違反緩刑規定將
  入監執行之心理強制作用，謀求行為人自發性之改善更新。查
  被告前未曾因故意犯罪受有期徒刑以上刑之宣告，此有本院被
  告前案紀錄表在卷可查（見本院卷第19頁），其因與告訴人發
  生爭端乃情緒激動致一時失慮，致罹刑典，考量其與告訴人達
  成和解，已依約賠償完畢，有上開和解筆錄影本、告訴人陳報
  狀、自動櫃員機交易明細表等附卷可稽，暨告訴人於陳報狀中
  肯認被告和解態度充滿誠意、請本院審酌被告無前科紀錄予以
  輕判之意見（見本院卷第33頁），綜合評估被告之年齡、教育
  程度、經濟狀況、家庭狀況等情，被告經本案之偵、審程序及
  科刑教訓，當知警惕而無再犯之虞，本院認對被告所宣告之刑
  以暫不執行為適當，爰依刑法第74條第1項第1款規定，宣告緩
  刑2年，以啟自新。　
據上論斷，應依刑事訴訟法第369條第1項前段、第364條、第299
條第1項前段，刑法第277條第1項、第41條第1項前段、第74條第
1項第1款，刑法施行法第1條之1第1項，判決如主文。
本案經檢察官陳旭華提起公訴，檢察官謝宗甫到庭執行職務。
中　　華　　民　　國　　111 　年　　6 　　月　　23　　日
                  刑事第十八庭  審判長法  官  何俏美
                                      法  官  陳海寧
                                      法  官  葉乃瑋
以上正本證明與原本無異。
如不服本判決，應於收受送達後20日內向本院提出上訴書狀，其
未敘述上訴之理由者並得於提起上訴後20日內向本院補提理由書
（均須按他造當事人之人數附繕本）「切勿逕送上級法院」。
                                      書記官  程欣怡
中　　華　　民　　國　　111 　年　　6 　　月　　23　　日
附錄：本案論罪科刑法條全文
中華民國刑法第277條第1項
傷害人之身體或健康者，處5年以下有期徒刑、拘役或50萬元以
下罰金。